---
title: "Georeferenciando con RUMBA"
output: rmarkdown::html_vignette
vignette: >
  %\VignetteIndexEntry{Georeferenciando con RUMBA}
  %\VignetteEngine{knitr::rmarkdown}
  \usepackage[utf8]{inputenc}
---

```{r setup, include=FALSE}
knitr::opts_chunk$set(echo = TRUE)
```

## Funciones de georeferenciamiento

RUMBA incluye dos funciones que permiten obtener coordenadas precisas (longitud y latitud) que corresponden a direcciones dentro de los límites de la Región Urbana Metropolitana de Buenos Aires.

Las funciones consultan la API del [Normalizador de direcciones](http://servicios.usig.buenosaires.gob.ar/normalizar) de la [USIG](http://usig.buenosaires.gob.ar/). Ademas de las coordenadas, se obtiene la dirección normalizada (escrita de forma inequívoca)


### USIG_geocode

Georeferencia direcciones.

Uso general: `USIG_geocode(address)`, donde `address` es una dirección dentro de los límites de la Región Urbana Metropolitana de Buenos Aires. 

La dirección debe estar expresada como _"calle altura, partido"_, _"calle altura, municipio"_, _"calle y calle, partido"_, o _"calle altura, municipio"_. El partido o municipio son opcionales. De no ser aclarados, y encontrarse múltiples direcciones que coincidan con la búsqueda, se entregaran las coordenadas dentro de la Ciudad Autónoma de Buenos Aires (si existieran), o en su defecto las del primer partido -por orden alfabético- donde se haya encontrado la dirección.

En resumen: es mejor incluir partido o municipio en las direcciones a georeferenciar.

#### Ejemplos

```{r}
library(RUMBA)

USIG_geocode("9 de julio y belgrano")
```

Para asegurarse de recibir el resultado deseado, explicitar el municipio o partido -sobre todo si es fuera de CABA:

```{r}
USIG_geocode("9 de julio y belgrano, temperley")
```


Se pueden georeferenciar varias direcciones a la vez:

```{r}
direcciones <- c("9 de Julio y Belgrano, Temperley", 
                 "Callao y Corrientes, CABA", 
                 "Anchorena 1210, La Lucila")

USIG_geocode(direcciones)
```


### mutate_USIG_geocode

Toma un dataframe que contiene una columna con direcciones, y en base a ella agrega columnas con las longitudes y latitudes correspondientes.

Uso general: `mutate_USIG_geocode(data, address)`, donde

* `data` es un dataframe con una columna que contiene direcciones dentro de los límites de la Región Urbana Metropolitana de Buenos Aires
* `address` es el nombre de la columna que contiene las direcciones

La direcciones debe estar expresadas como se explica para `USIG_geocode`

#### Ejemplo

Creamos un dataframe que incluye direcciones:

```{r}
datos <- data.frame(lugar = c("A", "B", "C"),
                    valor = c(225000, 130500, 34000),
                    direccion = c("9 de Julio y Belgrano, Temperley",
                                   "Callao y Corrientes",
                                   "Anchorena 1210, La Lucila"))

datos
```

Con `mutate_USIG_geocode`, agregamos columnas de lon y lat (obsérvese qeu el nombre de la columna con las direcciones va entre comillas):


```{r}
mutate_USIG_geocode(datos, "direccion")
```

